臺灣新北地方法院板橋簡易庭民事判決
110年度板簡字第520號
原      告  漢皇馥麗公寓大廈管理委員會

法定代理人  呂適君   
訴訟代理人  蘇信誠律師
被      告  簡安宏  
訴訟代理人  林美玲  
被      告  簡文偉即富麗商場管理負責人



被      告  史波奇國際股份有限公司


法定代理人  李鑫龍  
共      同
訴訟代理人  連堂凱律師
複  代理人  鍾佩君律師
上列當事人間請求排除侵害等事件，本院於民國110年12月17日
言詞辯論終結，判決如下：
    主      文
被告甲○○應將架設於門牌號碼新北市○○區○○路0段000號4樓門口
、新北市○○區○○路0段000號5樓門口、新北市○○區○○路0段000號5
樓門口之監視器拆除，並回復原狀。
原告其餘之訴駁回。
訴訟費用由被告甲○○負擔40%，餘由原告負擔。
本判決原告勝訴部分得假執行。但被告甲○○如以新臺幣11,000元
為原告預供擔保，得免為假執行。
原告其餘假執行之聲請駁回。
    事實及理由
一、原告主張：
  ㈠漢皇馥麗公寓大廈(下稱系爭社區)於民國99年建商移交時決
    議就住宅及商場分別成立管理委員會，並於同年12月1日向
    新北市中和區公所申請報備成立住宅專區管理委員會即原告
    ，被告富麗商場管理負責人(下稱富麗商場)則為商場專區之
    管理委員會，並於101年9月11日完成報備程序。系爭社區於
    99年11月6日第一屆第1次區分所有權人會議通過分管協議(
    下稱系爭分管協議)，約定：「全大廈即系爭社區共用部分
    委由住宅專區管理、維護之，商場專區每月應依其持有部分
    坪數每月補助每坪新臺幣(下同)15元整予住宅專區管理組織
    」，故公共區域包括社區大樓外牆屬於原告管理，此亦經本
    院以107年度訴字第528號確定判決認定在案，又依公寓大廈
    管理條例第3條第4款規定，系爭社區外牆之管理權限當然歸
    屬原告；另被告甲○○則為系爭社區內門牌號碼新北市○○區○○
    路0段000號4樓(下稱系爭259號4樓)、新北市○○區○○路0段00
    0號5樓(下稱系爭261號5樓)及新北市○○區○○路0段000號5樓(
    下稱系爭263號5樓)建物之區分所有權人。
  ㈡詎被告甲○○、富麗商場未經區分所有權人會議同意，擅自於
    系爭259號4樓門口、系爭261號5樓門口、系爭263號5樓門口
    、系爭社區1樓大門口違法架設監視器，雖系爭261號5樓、
    系爭263號5樓，均為被告甲○○所有，然為套房出租，出入人
    員眾多，裝設監視器之範圍及位置亦屬公共區域，而不得裝
    設監視器，且該樓層裡亦有總幹事、清潔人員走動，該等人
    員亦有不願意被拍攝之權利。
  ㈢被告富麗商場違法出租1樓外牆供址設系爭社區261號地下1
    樓之被告史波奇國際股份有限公司(下稱史波奇公司)張貼「
    史波奇兒童科學體適能水適能雙和館」廣告(下稱系爭廣告)
    ，依公寓大廈管理條例第3條第4款、第11條第1項等規定，
    前揭架設監視器及出租廣告在共用部分之管理，依法應得系
    爭社區區分所有權人會議決議始得行之，否則即屬違法；又
    依公寓大廈管理條例第8條第1項、系爭社區住宅專區及商場
    專區分管協議(下稱系爭分管協議)第2條及建築法第97之3條
    第2項規定，不屬於專有部分與專有附屬建築物而供共同使
    用，均為共用部分，系爭社區之外牆屬於全大廈共有部分，
    其使用需經區分所有權人會議決議。被告史波奇公司既未向
    主管機關申請許可，復未經過系爭社區區分所有權人會議同
    意，系爭廣告自屬違法廣告應予以拆除。
  ㈣原告於109年11月13日召開第七屆第1次臨時會會議，決議拆
    除系爭社區內違法裝設之系爭監視器，並委請律師於同年月
    18日函請被告儘速拆除系爭監視器，原告依公寓大廈管理條
    例第9條第2項及系爭社區規約第19條第1項第3款等規定，有
    權請求被告拆除系爭監視器。為此，爰依系爭社區規約第19
    條第1項第3款、系爭分管協議第2條第3項之約定，聲明請求
    ：⒈被告簡宏安應將系爭259號4樓門口、系爭261號5樓門口
    、系爭263號5樓門口所架設之監視器拆除並回復原狀。⒉被
    告富麗商場應將系爭社區1樓大門口外牆所架設之監視器拆
    除並回復原狀。⒊被告史波奇公司應將系爭社區外牆之「史
    波奇兒童科學體適能水適能雙和館」廣告拆除並回復原狀。
    ⒋願供擔保請准宣告假執行。
二、被告答辯要旨：
  ㈠被告甲○○則以：
  ⒈系爭259號4樓所在樓層建物共2戶即系爭259號4樓、261號4樓
    ，其為系爭259號4樓、261號4樓之區分所有權人，其於系爭
    259號4樓門口裝設監視器並無侵害隱私權之虞；系爭社區門
    牌號碼259號、261號、263號、265號5樓皆屬被告甲○○所有
    ，因原告曾於110年8月24日恣意開門踏入系爭261號5樓住宅
    ，基於人身安全考量，被告甲○○遂而架設顯而易見之系爭監
    視器，作為警告用，系爭監視器非為窺探特定人隱私而裝設
    ，難謂有構成隱私權之侵害；系爭社區為電梯大樓，非該層
    住戶難謂有正當理由而得以隨意進出他樓層，亦即各住戶應
    對其所居住之樓層始有合理隱私期待；監視器之架設位置並
    非具有隱密性，一般人均可清楚目視，且監視器拍攝範圍僅
    及於住宅門口，被告係為其生命、身體及財產安全而侵害原
    告之財產權架設監視器，未違反比例原則。
  ⒉按招牌廣告及樹立廣告管理辦法第2條規定，261號1樓外牆之
    廣告物屬於張貼廣告，其僅以布條懸掛於外牆上，並未加裝
    任何鐵架，且新北市政府並未要求張貼廣告須經核准始得設
    置，本件原告之主張，與法自有未合等語，資為抗辯。並聲
    明：⑴原告之訴駁回。⑵如受不利判決，願供擔保請准宣告免
    為假執行。
  ㈡被告富麗商場及史波奇公司則以：系爭分管協議第2條第2項
    ，所謂共同部分應僅有法定空地和樓頂平台，並未包括系爭
    大樓之外牆部分；261號1樓建物登記謄本登記主要用途為商
    場，該商場亦有獨立出入口，外牆亦突出於系爭大廈而具有
    使用上及構造上之獨立性，足見261號1樓之外牆屬商場專區
    專用部分之範圍，架設監視器及出租廣告等行為，應受其所
    屬之商場專區管委會即被告富麗商場管理，住宅專區區分所
    有權人無從干涉等語，資為抗辯。並聲明：⒈原告之訴駁回
    。⒉如受不利判決，願供擔保請准宣告免為假執行。
三、法院之判斷：
  ㈠原告訴請被告甲○○拆除系爭259號4樓門口、系爭261號5樓門
    口、系爭263號5樓門口之監視器並回復原狀，有無理由？
  ⒈按所有人對於無權占有或侵奪其所有物者，得請求返還之。
    對於妨害其所有權者，得請求除去之。有妨害其所有權之虞
    者，得請求防止之；各共有人對於第三人，得就共有物之全
    部為本於所有權之請求。但回復共有物之請求，僅得為共有
    人全體之利益為之，民法第767條、第821條定有明文。而所
    有權之妨害，乃指客觀上不法侵害所有權或阻礙所有人圓滿
    行使其所有權之行為或事實而言。又按各區分所有權人按其
    共有之應有部分比例，對建築物之共用部分及其基地有使用
    收益之權。但另有約定者從其約定。住戶對共用部分之使用
    應依其設置目的及通常使用方法為之。但另有約定者從其約
    定。前2項但書所約定事項，不得違反本條例、區域計畫法
    、都市計畫法及建築法令之規定。住戶違反第2項規定，管
    理負責人或管理委員會應予制止，並得按其性質請求各該主
    管機關或訴請法院為必要之處置。如有損害並得請求損害賠
    償，公寓大廈管理條例第9條亦有明定。
  ⒉原告主張被告甲○○為系爭261號5樓及263號5樓之區分所有權
    人，被告甲○○未經系爭社區區分所有權人之同意於系爭259
    號4樓、261號5樓及263號5樓門口即系爭社區共用部分裝設
    系爭監視器等情，業據提出現場照片、系爭社區管理委員會
    第7屆11月第1次臨時會會議紀錄、律師函暨回執為證(見本
    院卷第23至25頁、第29至35頁)，且有建物登記第一類謄本
    在卷可參(見本院卷第136至137頁)，復為被告所不爭執，堪
    信屬實。
  ⒊被告甲○○雖抗辯系爭259號4樓所在樓層建物共2戶即系爭259
    號4樓、261號4樓，且均由其使用，其於系爭259號4樓門口
    裝設監視器並無侵害隱私權之虞，然被告甲○○將監視器裝設
    於系爭259號4樓門口，該處為系爭社區大樓之共用部分，自
    應於符合公寓大廈管理條例第9條第2項規定之情形下，始得
    於系爭社區共用部分即系爭259號4樓門口裝設監視器，而依
    系爭社區規約第14條約定：「住戶對共用部分及約定共用部
    分之使用應依其設置目的及通常使用方法為之」、第19條第
    1項第3款約定：「住戶違反本條例(即公寓大廈管理條例)第
    9條第2項之規定，對於共有部分之使用未依設置目的及通常
    使用方法為之，應予制止，並得按其性質請求各該主管機關
    或訴請法院為必要之處置。如有損害並得請求損害賠償」(
    見本院卷第281頁、第285頁)，足見系爭社區規約約定對共
    用部分之使用應依其設置目的及通常使用方法為之，而依社
    會通念，尚難認住戶於門口裝設監視器係屬共有部分之通常
    使用方法，此亦核非該共用部分設置目的，被告甲○○於系爭
    259號4樓門口裝設系爭監視器已違反公寓大廈管理條例第9
    條第2項之規定，則原告依系爭社區規約第19條第1項第3款
    之約定，請求被告甲○○拆除系爭259號4樓門口之監視器，並
    回復原狀，即屬有據。
  ⒋被告甲○○另抗辯其為系爭261號5樓、系爭263號5樓區分所有
    權人，該等建物所在樓層共4戶即系爭261號5樓、系爭263號
    5樓、259號5樓、265號5樓均為其所有，其經同層全體住戶
    同意裝設監視器；其因系爭261號5樓房屋曾遭人窺視、侵入
    而架設監視器云云，然原告主張被告甲○○將系爭261號5樓、
    系爭263號5樓套房出租，為被告甲○○所不否認，而被告甲○○
    既未能舉證證明系爭261號5樓、系爭265號5樓建物承租人均
    同意架設監視器，則因系爭261號5樓、系爭265號5樓門口架
    設之監視器攝錄對象及於系爭261號5樓、系爭265號5樓建物
    承租人，而得監看系爭261號5樓、系爭265號5樓建物承租人
    生活作息及人際往來，難謂無侵害其他住戶之隱私權之虞；
    又被告甲○○就他人意圖窺視侵入系爭261號5樓房屋乙情，雖
    提出監視器畫面翻拍照片為憑(見本院卷第223頁)，然原告
    對此則陳稱因5樓房客誤取其他樓層住戶之餐點並食用，總
    幹事因而逐戶按鈴尋找誤領餐點之房客，而觀諸被告甲○○提
    出之前開照片，固可見2名男子佇立於門口，其中1名男子探
    頭，然自該屋大門敞開，該2名男子亦未踏入該屋內乙情觀
    之，尚難認該2名男子有被告甲○○所述之意圖窺視侵入系爭2
    61號5樓房屋之情，況依被告甲○○所述，其於系爭261號5樓
    、系爭265號5樓門口裝設系爭監視器之目的係為維護個人財
    產及居家安全，自與系爭社區整體利益無關，被告甲○○前揭
    目的亦非不得於系爭261號5樓、系爭263號5樓門口裝設監視
    器以外之方式為之，被告甲○○自不得執此作為於系爭261號5
    樓、系爭263號5樓門口架設監視器之正當理由。準此，原告
    依系爭社區規約第19條第1項第3款之約定，訴請被告甲○○拆
    除系爭261號5樓、系爭263號5樓門口監視器，並回復原狀，
    亦有理由。
  ㈡原告訴請被告富麗商場拆除系爭社區1樓門口外牆監視器並回
    復原狀、被告史波奇公司拆除系爭公寓大廈外牆之系爭廣告
    並回復原狀，有無理由？
  ⒈原告主張被告富麗商場、被告史波奇公司未經系爭社區區分
    所有權人之同意，分別於系爭社區1樓門口外牆裝設監視器
    、張貼廣告等情，業據提出現場照片、系爭社區管理委員會
    第7屆11月第1次臨時會會議紀錄、律師函暨回執為證(見本
    院卷第19頁、第27至35頁)，且為被告所不爭執，堪以認定
    為真。
  ⒉原告雖主張被告富麗商場、被告史波奇公司於系爭社區1樓門
    口外牆架設之前開監視器及於外牆張貼之系爭廣告，均屬於
    系爭社區之共用部分，應得系爭社區區分所有權人會議決議
    始得為之，然為被告所否認，查系爭社區分為住宅專區及商
    場專區，並由公寓大廈區分所有權人及商場專區分所有權人
    分別管理維護各該專區，為兩造所不爭執，而觀諸被告提出
    之現場照片(見本院卷第321至327頁)，可見前開監視器、外
    牆廣告係分別架設於系爭社區商場專區，而稽之系爭分管協
    議第2條約定：「⒈【全大廈共用部分】，包括：⑴停車空間
    區：本範圍指專供停放汽車使用，除地下二層(編號105～128
    )部分停車位為獨立權狀，不列為共用部分登記外；其餘地
    下二層(編號100、101、102、103、104、129、130、131)部
    分及地下三、四層之停車空間其相鄰的空間，車道面積、防
    空避難室兼停車空間及公眾使用停車空間等範圍。⑵公共設
    施區：本區域係指供商場專區及住宅專區全體區分建物共同
    使用之範圍，扣除地下停車空間區等相關區域另計外，係指
    附建於地下四層之樓電梯間、水箱、污水處理室、消防幫泵
    室等相關區域，及附建於地下三層之機房、機電梯等相關區
    域，及附建於地下二層之電信室、樓電梯等相關區域及地下
    一層之台電配電場所、電表室、發電機室、樓電梯間、管理
    員室、防災中心等相關區域，第一層之緩衝空間、樓電梯間
    ，第四層之社區KTV、健身房、閱讀室兼管委會會議室、Lun
    ge bar、第二層至第十九層之樓電梯間、雨遮及屋頂突出物
    、第十層之中繼水箱機房及陽台。⒉【住宅專區共用部分】
    ，其範圍包括附建於地下四層之住宅水箱、屋突三層之住宅
    水箱等範圍。⒊【商場專區共用部分】，其範圍包括附建於
    地下四層之商場水箱，地下三層之電梯間，地下二層之電梯
    間、卸貨空間，地下一層之樓電梯間，地上一～三層之樓梯
    間及屋突三層之商場水箱等範圍」(見本院卷第305頁)，未
    見原告與被告富麗商場協議將位於商場專區之系爭社區1樓
    門口、外牆列為全大廈共用部分或住宅專區之共用部分，另
    觀之系爭分管協議約定：「三、本公寓大廈周圍上下、外牆
    面、樓頂平臺及不屬專有部分之防空避難設備，如有懸掛或
    設置廣告物之需要，非依法令及經所屬之區分所有權人會議
    決議，不得為之」(見本院卷第307頁)，可見系爭社區之外
    牆之使用，應經其「所屬」之區分所有權人會議決議，非當
    然由原告管理維護，則原告主張被告富麗商場、史波奇公司
    需經系爭社區區分所有權人會議決議，始得於系爭社區1樓
    門口外牆架設前開監視器及於外牆架設前開廣告，難認可採
    。執此，原告依系爭分館協議第2條第3向之約定，請求被告
    富麗商場拆除系爭社區1樓門口外牆監視器並回復原狀、被
    告史波奇公司拆除系爭公寓大廈外牆之系爭廣告並回復原狀
    ，即無理由。
四、綜上所述，原告依系爭社區規約第19條第1項第3款之約定，
    訴請被告甲○○拆除系爭259號4樓門口、261號5樓、263號5樓
    門口之監視器並回復原狀，為有理由，應予准許。逾此範圍
    之請求，即屬無據，應予駁回。
五、本件事證已臻明確，兩造其餘之攻擊防禦方法及所提證據，
    於判決結果不生影響，爰不一一論列，併此敘明。
六、本件原告勝訴部分係適用簡易訴訟程序所為被告甲○○敗訴
    之判決，爰依職權宣告假執行。又原告聲請供擔保宣告假執
    行之部分，僅係促使法院職權發動，毋庸另予准駁之表示。
    至原告敗訴之部分，其假執行之聲請即失所附麗，應予駁回
    。另被告甲○○陳明願供擔保，請求免為假執行，核無不合，
    爰酌定相當擔保金額准許之。
中　　華　　民　　國　　111 　年　　2 　　月　　18　　日
                  臺灣新北地方法院板橋簡易庭
                            法  官  施函妤
以上為正本係照原本作成。
如不服本判決，應於送達後20日內，向本院提出上訴狀並表明上
訴理由，如於本判決宣示後送達前提起上訴者，應於判決送達後
20日內補提上訴理由書（須附繕本）。
中　　華　　民　　國　　111 　年　　2 　　月　　21　　日
                            書記官  吳昌穆